【裁判字號】    98,訴,2122
【裁判日期】    990212
【裁判案由】    袋地通行權等
【裁判全文】
臺灣臺中地方法院民事判決  98年度訴字第2122號
原      告  丙○○
訴訟代理人  羅豐胤律師
複代理人    林正雄律師
訴訟代理人  李秀貞律師
            乙○○
被      告  鉑泰實業股份有限公司
法定代理人  甲○○
訴訟代理人  高進棖律師
複代理人    鍾為盛律師
            林期律師
            丁○○
上當事人間袋地通行權等事件，本院於民國99年1月26日言詞辯
論終結，判決如下：
    主    文
原告之訴駁回。
訴訟費用由原告負擔。
    事實及理由
一、原告起訴主張：
  (一)原告所有土地(台中縣太平市○○○段0000-0000號)與被告
    所有土地(台中縣太平市○○段0000-0000號)毗連(如附件一
    ：土地登記謄本及地籍圖)
  (二)原告所有土地係一陡峭之山坡地，位置在被告土地後方，被
    告土地較為平坦，且面臨公路，被告在其土地上蓋有一座工
    廠，即鉑泰實業股份有限公司，原告除了通行被告土外，別
    無他路可通行至公路。按依民法第787條規定：土地因與公
    路無適宜之聯絡，致不能為通常使用者，土地所有人得通行
    周圍以至公路，是為鄰地通行權之規定。
  (三)被告原先是准許原告通行其土地上之道路，因此，原告在自
    己所有土地上蓋有一農舍(如附件二之照片一)，並養殖羊隻
    及種植松樹以保育水土。
  (四)詎料，民國97年8月間，被告無緣無故，不准原告通行其土
    地上之道路，將其工廠後門封鎖，以致原告無法通過其土地
    ，正常飼養羊隻、灌溉松樹，遭致損害。(被告工廠原可通
    行土地之前門如附件二之照片二所示，後門如附件二之照片
    三所示)。
  (五)由於被告突然禁止原告通行其土地，原告無法上山工作，乃
    央求地方人士請求被告給予通行之方便，被告悍然拒絕，屋
    漏偏逢連夜雨，97年8月中旬連續豪雨，原告無法將沖刷下
    來之土石排除，造成土地嚴重塌方，估計整修復原須費新台
    幣肆拾萬元正，其塌方情形如附件二之照片四所示；另羊隻
    計有20隻，因無法飼養，均餓死，損失新台幣伍萬元正；松
    樹因無法灌溉，全部枯死，計20棵，損失新台幣伍萬元正，
    以上合計共損失新台幣伍拾萬元正。
  (六)依民法787條規定，請求判命被告准許原告通行其土地上之
    道路。
  (七)依民法184條第二項，請求判命被告賠償損害：
    按依民法184條第二項規定，違反保護他人之法律，致生損
    害於他人者，負賠償責任。被告違反民法787條規定，不准
    原告通行其土地致生損害，其間有相當之因果關係，故被告
    應負損害賠償責任。
二、對被告答辯之陳述：
  (一)被告所有之台中縣太平市○○段0000-0000地號土地為原告
    所有之台中縣頭汴坑段0000-0000地號土地通行至公路所必
    須經過之『周圍地』：
    (1)按「民法第七百八十七條第一項有關『袋地必要通行權』
      之土地所有人得通行周圍地以至公路之規定，其『周圍地
      』並非僅指與不通公路土地直接相毗鄰者為限。如不通公
      路之土地，與公路之間，有二筆以上不同所有人之土地相
      鄰，為達通行公路之目的，自亦得通行該周圍地。於此情
      形，土地所有人祇須對該法律關係存否不明確而有爭執之
      相鄰周圍地所有人提起確認通行權之訴為已足，不以對所
      有周圍地之所有人均起訴或一同起訴並列被告為必要。」
      最高法院90年度台上字第166號判決要旨(原證一)，著有
      明文，足資參照。準此，因原告所有之台中縣頭汴坑段
      0000-0000地號土地對外唯一聯繫公路之道路，其中一部
      份屬於被告所有之台中縣太平市○○段0000-0000地號土
      地(原證二)，原告前揭土地與被告前揭土地間雖隔有台中
      縣太平市○○段0159地號土地，並非直接相鄰，然徵諸上
      開最高法院判決意旨可知，其仍屬於不通公路之土地與公
      路間之相鄰周圍地，為達通行公路之目的，亦得對該有爭
      執之相鄰周圍地之所有人提起確認通行權之訴，誠為合法
      有據。
    (2)經查，原告所有之台中縣頭汴坑段0000-0000地號土地為
      一山坡地，僅有系爭道路土地得以通行至公路(即長龍路
      二段)，並無其他對外聯絡道路，確屬袋地甚明，此亦得
      由鈞院履勘現場(包括原被告前揭土地)得知，原告前揭土
      地除系爭道路土地別無其他對外聯絡道路。再者，系爭道
      路土地遠自民國74年間即已存在，原告前揭土地之前手均
      自系爭道路土地通行，被告逕自否認原告通行權利，顯無
      理由。
  (二)被告於系爭道路土地上設置鐵門柵欄妨礙原告所有之台中縣
    頭汴坑段0000-0000地號土地與公路之聯絡，致不能為通常
    之使用，原告自得請求被告除去：
    (1)復按「土地因與公路無適宜之聯絡，至不能為通常之使用
      者，土地所有人得通行周圍地以至公路，民法第七百八十
      七條第一項前段定有明文，其目的乃使土地與公路有適宜
      之聯絡，而得為通常之使用，故妨礙土地與公路適宜之聯
      絡，致不能為通常之使用者，土比所有人得請求除去之，
      所妨阻者，不限於周圍地上，即在公路上亦然，始能貫徹
      該條規定之目的。…但非依法令設置而妨阻土地與公路適
      宜之聯絡，至不能為通常之使用者，依上開說明，土地所
      有人自得請求除去之。」最高法院88年度台上字第2864號
      判決要旨著有明文(原證三)，足資參照。
    (2)查原告所有之台中縣頭汴坑段0000-0000地號土地唯一聯
      絡公路之路徑為系爭道路土地，被告於系爭道路土地上設
      置鐵門柵欄妨礙原告前揭與公路之聯絡，致使該土地無法
      為通常之使用，由於袋地必要通行權為土地所有權之延伸
      ，原告自得請求被告除去該鐵門柵欄，並不得禁止原告通
      行該系爭道路土地，自係當然。
  (三)自被告所設之前門(近長龍路端)及後門(近福利段159-1地號
    )以阻礙原先業已通行數十年之久之道路之照片(原證五-圖
    一、圖二、圖三)；位於福利段159-1地號之養鹿人家三合院
    左翼外面之鐵門照片三張(圖四至圖六)、三合院左翼房屋之
    左側(臨外部分)之鐵捲門照片二張(圖七、圖八)、三合院左
    翼房屋之內側(臨三合院內部分)之鐵捲門照片一張(圖九)、
    三合院右翼房屋內外側均有鐵捲門之照片一張(圖十)。
  (四)台中縣政府98年2月9日府建城字0980035086號函影本乙紙及
    台灣台中地方法院98年度中簡字第236號民事判泱影本乙份(
    原證六)，其中說明二所稱太平市○○○段103-15地號土地
    即為現今之福利段238地號。關於函文中之現有巷道正確位
    置，依他案即台灣台中地方法院98年度中簡字第236號民事
    判決認定為附圄所示之EKLMNAUTBCDE連線土地(按：即距離
    長龍路路邊48公尺)，此部分之土地應作為公眾通行使用。
    鑑於自長龍路路邊43公尺為既有道路應作為公眾通行使用，
    原告請求確認有通行權之部分自係除前揭既有道路以外之被
    告系爭道路土地，故與前揭另案情形顯不相同。
  (五)茲就被告於98年11月17日庭呈民事答辯(二)狀表示意見如下
    ：
    (1)原告確有於繕本內檢附附圖一之彩色空照圖，惟顧及以顏
      色註記恐使照片失真，始以得以重複黏貼之標籤標示系爭
      道路。如有未盡明確之處，原告願當庭再次指明。
    (2)原告所有之頭汴坑段2279地號土地對外聯絡公路之道路，
      僅有通過被告系爭道路土地之小徑，此可自附圖一之空照
      圖、鈞院現場履勘筆錄，及原證五之照片足以證明，且該
      路徑業已通行至少有逾二十年之久，原告通行原已通行二
      十餘年之唯一道路，自係對周圍地損害最少之方法。
    (3)又被告所稱原告得以自隔壁養鹿人家通行聯外公路云云，
      實無可能，蓋被告所稱之通路，實為養鹿人家之三合院左
      右翼房屋開啟鐵捲門時始出現之空間，該空間有置放桌椅
      ，顯為左右翼之房間及機械器具，於夜間或天氣不佳時，
      住戶即會關上鐵捲門，形成室內空間，亦即係以鐵捲門作
      為活動式牆壁，以利彈性使用，顯非被告所稱之道路甚明
      。又按台灣高等法院92年度上易字315號民事判決要旨明
      確表示，主張袋地通行權者，僅及於損害最少之處及必要
      之通行為限，尚不得要求他人土地上之建物拆除。是以，
      被告所主張之通行方法需破壞他人之住所，拆除養鹿人家
      之房屋作為通道，此種方式顯較通行本即為道路型態之系
      爭道路土地所造成之損害更大。足見被告之主張，委無足
      採。
    (4)再者，被告辯稱原告所有之系爭土地，其地目為「林」，
      使用分區為「山坡地保育區」，故縱有通行權，亦無需供
      車輛通行云云。惟查，所謂「不能為通常之使用」係指無
      法使該土地發揮應有之經濟效益，並參酌台灣桃園方法院
      92年度桃簡字第499號民事判決要旨：「是袋地通行權之
      成立要件，須土地所有人之土地為袋地，亦即其土地與公
      路無適宜之聯絡，致不能為通常使用，土地所有人即得通
      行周圍地以至公路，而課鄰地所有人忍受其通行之義務。
      此須以土地使用現況為判斷基準，斟酌土地之形狀、面積
      、位置及用途定之，且現有之聯絡是否為已足，應依現在
      使用土地之方法以判斷，不以從來之使用方法為標準。」
      故原告所有之系爭土地地目為「林」、使用分區為「山坡
      地上保育區」，然仍得於一定合法範圍內為適當開發及利
      用，包括設置輕便工寮、種植林木等，自有聯絡公路、運
      輸交通之必要。被告逕稱原告僅得植林、無須通行車輛云
      云，實有誤會。
    (5)被告執兩造土地並未相鄰，而認為原告主張不符袋地通行
      之要件云云，顯有誤會。按有通行權人得通行周圍地至公
      路，惟周圍地不以直接相鄰者為限，土地所有人之土地與
      公路之間，有二筆以上土地相鄰時，為達通行公路之目的
      ，自亦得通行該周圍地，且於此情形下，土地所有人祇須
      對該法律關係存否不明確而有爭執之相鄰周圍地所有人提
      起確認通行權之訴為已足，不以對所有周圍地之所有人均
      起訴或一同起訴並列被告為必要，前揭說明原告業於先前
      98年10月26日書狀中，即提出學者謝在全之見解及最高法
      院90年台上字第166號判決要旨(原證一)以供參酌，於此
      不另贅述。
    (6)另被告提出證物四照片主張其因上面山坡地濫墾導致土石
      流至受損害云云，實屬無稽。蓋如原告所為之開發確有未
      符環境保護法規或相關法令之情事(假設語氣)，被告實得
      向行政機關舉發，並請求停止，然並未見被告有此作為。
      又被告所稱原告建築房屋(按：實則，原告所建房屋僅為
      一佔地甚小、結構簡單之一樓木屋)、養羊等，請被告舉
      證證明究竟原告違反何項具體規範？又原告違法利用系爭
      土地(按：原告否認)，與原告有無袋地通行權間有何關連
      ？提請被告說明。
  (六)原告請求確認通行權之系爭道路土地確為影響最小之處：
    (1)經查，原告所有之汴坑段2279地號土地位於山坡上，如擬
      與對外道路聯繫，勢必需經由他人土地。自99年l月11日
      台中縣太平地政事務所土地複丈成果圖觀之，編號ABCD之
      系爭道路土地本即為供往來使用之道路，於通道上僅有一
      雨遮於編號C土地之上方，並無礙系爭道路土地之使用，
      更況，系爭道路土地兩旁均為獨立建築，原告使用系爭道
      路土地並無損及被告公司之公司建物及工廠之既有使用利
      益。
    (2)被告雖一再強詞主張原告得自隔壁養鹿人家之地通行長龍
      路，然查，該三合院明顯係供居住所用，被告所稱之通路
      ，實為養鹿人家之三合院建築左右兩翼房屋開啟鐵捲門時
      ，始出現之空間，於夜間及天候不佳時，住戶即會關上鐵
      捲門，形成室內空間，亦即係以鐵捲門作為活動式牆壁，
      以利彈性使用，顯非被告所稱之道路甚明。如依被告所主
      張之通行路徑，勢將拆除三合院左右兩翼之部分建築設施
      、致使該三合院之居住目的破毀，嚴重侵害、干擾該三合
      院之生活、隱私。反觀系爭道路土地之使用現況，如以部
      分面積作為原告通行聯外道路之用，並無損及其現今使用
      目的及現況，亦無拆除建物之必要，兩相比較，系爭道路
      土地作為通路使用實較妥適，至為顯然。
並聲明：求為判決：
  (一)確認原告對被告所有坐落台中縣太平市○○段0000-0000地
    號土地上，即台中縣太平地政事務所於民國98年12月30日勘
    測之土地複丈成果圖所示之道路土地編號A(面積為54平方公
    尺)、B(面積為24.37平方公尺)、C(面積為12.10平方公尺)
    、D(面積為68.52平方公尺)有通行權。
  (二)被告應將設置於前項編號A、B、C、D道路土地(下稱「系爭
    道路土地」)上妨礙原告通行之障礙物排除，並不得在系爭
    道路土地上設置妨礙原告通行之障礙物或禁止原告通行。
  (三)被告應給付原告新台幣伍十萬元。
  (四)訴訟費用由被告負擔。
三、被告則辯以：
壹、原告之「袋地通行權」之主張尚無理由：
  一、原告並未就其所有之系爭土地係「袋地」為舉證：
   A、查，依民法第787條第l項袋地通行權之要件：
     1、原告之土地與公路無「適宜」之聯絡。
     2、原告之土地因與公路無適宜之聯絡，以致「不能為通常
       之使用」。
     3、應通行其「周圍地」至公路。
   B、次查，依民法第787條第l項及第2項規定，聯絡通行之限
      制：
     1、限於通行之必要範圍(即不可濫權)。
     2、應選擇周圍地損害最少之處所及方法為之。
   C、就本件而言：
     1、原告並未舉證其土地除了通行被告之土地外，別無適宜
        之通路得以聯絡公路。
     2、原告亦未舉證，其土地因無聯絡道路而導致不能為通常
        使用：
      (1)查，原告所有之系爭土地之登記謄本所載，其地目「林
        」，使用分區為「山坡地保育區」。
      (2)承上：
        原告土地之利用，須受山坡地保育條例規定之限制，
          亦即僅可為「林地」即「植林」利用。
        準此，縱認有通行權，其通行範圍及寬度，即無須供
          車輛通行。
     3、再退一步言，姑不論原告之土地是否為袋地，單就其主
        張欲被告所有之廠區內之土地，該通行範圍即與「周圍
        地」之要件不符。
  二、原告之土地得以藉由通行福利段第245號土地與長龍路聯
      絡：
   A、此如鈞院98.10.21日履勘現場所示：
     1、原告之土地，得順著既有之產業道路(均係水泥路面，
        係公所所鋪設)，通行至第245號土地(見證物三)，再沿
        者「既有之道路」通行至長龍路。
     2、且查，此通行方法，均係利用既有之通路，且距離較短
        ，較符合「周圍地」及「損害最小」之要件。
   B、又如證物一照片所示：
     1、被告所主張原告之前述通行方法，如照片所示，目前即
        有通路，亦係鄰地養羊戶之通行道路，如此通行確為可
        行且幾無損害。
     2、又因原告土地為林地，本無築路通行之必要，今有此道
        路通行，已遠大於其通行之利益。
  三、兩造之土地並未相鄰：
      如證物二地形圖所示：
     1、被告之福利段殳160地號土地其東北側係與同段第159、
        159-1地號相鄰(證物三)，並未與原告之頭汴坑段第
        2279號土地相鄰。
     2、故原告之主張，並不符袋地通行之要件。
貳、原告之損害賠償請求亦無理由：
  一、原告未舉證所主張原告土地坍塌修復費40萬元、羊隻死亡
      5萬元、松樹枯死5萬元之損害，與被告「不准通行」之行
      為，有何相當因果關係？
  二、如前所述，原告之土地僅能為林地利用，其卻於系爭土地
      上養羊(有無羊隻未舉證)、建築房屋，明顯違法。
  三、如證物四照片所示，被告所有之土地，因上面山坡地濫墾
      導致土石流，曾經因此停工將近一星期，被告始為真正之
      受損害者。
答辯聲明：求為判決：
  (一)原告之訴及假執行聲請均駁回。
  (二)訴訟費用由原告負擔。
  (三)如受不利判決，願供擔保，請准免為假執行。
四、得心證之理由：
  (一)民法第787條第1項前段規定，「土地因與公路無適宜之聯絡
    ，致不能為通常使用者，土地所有人得通行周圍地以至公路
    。」此種情形就土地所有人言，為鄰地通行權，就周圍地所
    有人言，則為容忍他人通行之義務。所謂土地與公路無適宜
    之聯絡，致不能為通常之使用，其情形不以土地絕對不通公
    路為限，即土地雖非絕對不通公路，因其通行困難以致不能
    為通常之使用時，亦應許其通行周圍地以至公路。該條文立
    法意旨在於調和土地相鄰之關係，以全其土地之利用，故明
    定周圍地所有人負有容忍通行之義務(參見最高法院53年台
    上字第2996號及85年台上字第1781號判例意旨)。而此周圍
    地並非僅指與不通公路土地直接相毗鄰者為限。如不通公路
    之土地，與公路之間，有二筆以上不同所有人之土地相鄰，
    為達通行公路之目的，自亦得通行該周圍地。具備土地與公
    路無適宜聯絡不能為通常使用之條件時，土地所有人固得行
    使鄰地通行權，但為免被通行地所有人受損害過大，有通行
    權人，則應於通行必要之範圍內擇其周圍地損害最少之處所
    及方法為之。民法第787條第2項定有明文。
  (二)查坐落台中縣太平市○○○段2279地號土地為原告所有，坐
    落台中縣太平市○○段160地號土地為被告所有，兩地間間
    隔有訴外人林茂森所有坐落同市○○段159地號土地及林潮
    松所有坐落同市○○段159-1地號土地。原告所有頭汴坑段
    2279地號土地，四週為同段2279-1、2278、2280、2281、
    2282、2283、2272地號土地及福利段159、159-1地號土地圍
    繞，此有土地登記謄本、地籍圖謄本可稽。需通行周圍地，
    始能至長龍路。經本院勘驗現場，南北走向之長龍路、往南
    過被告所有福利段160、185、223地號土地後，不遠即左轉
    成東西走向，此亦有空照圖附卷可按，是長龍路在兩造土地
    附近係呈近似L形，則原告往西或往南，經周圍地，均可達
    長龍路，但原告應擇周圍地損害最少之處所及方法行使其鄰
    地通行權。
  (三)原告主張其所有坐落台中縣太平市○○○段2279地號土地為
    山坡地，屬袋地，除通行被告所有坐落台中縣太平市○○段
    160地號內之系爭道路土地以通行至公路(即長龍路二段)外
    ，並無其他對外聯絡道路。被告於系爭道路土地上設置鐵門
    柵欄，妨礙原告所有台中縣太平市○○○段2279地號土地與
    公路之聯絡，致不能為通常之使用，原告自得請求被告除去
    。如附圖一所示AUTBCDEFGHIJKLMNA連線土地，為既有道路
    ，作為公眾通行使用。如附圖二所示A部分面積54平方公尺
    ，B 部分面積24.37平方公尺，C部分面積12.10平方公尺，D
    部分面積68.52平方公尺連接土地為系爭道路土地，前揭附
    圖一既成道路及附圖二系爭道路，原告已通行20餘年，自係
    對周圍地損害最少之處所及方法。原告訴請確認除前揭既有
    道路以外之被告所有系爭道路土地，原告有通行權存在，洵
    屬正當、妥適。
  (四)查訴外人趙進文與甲○○於76年間為蓋廠房，相偕買地，由
    趙進文買下坐落台中縣太平市○○段238地號(重測前為頭汴
    坑段103-15地號)土地，由甲○○為負責人之鉑泰實業股份
    有限公司買下坐落同段160、185、223、地號(重測前為頭汴
    坑段200-10、139、103-6地號)土地，雙方委由馬嘉玲建築
    師規劃設計。依建築法第48條第1項前段規定，「直轄市、
    縣(市)(局)主管建築機關，應指定已經公告道路之境界線為
    建築線。」同法第42條前段規定，「建築基地與建築線應相
    連接。」而建築基地未臨道路者，以私設通路連接建築線，
    並作為主要進出道路者，該私設通路視為面前道路。但私設
    通路寬度大於其連接道路寬度，應以該道路寬度，視為基地
    之面前道路。因雙方之建築基地238、160地號土地均未臨長
    龍路，未能定建築線，而商議以私設通路連接建築線，並作
    為兩家主要進出道路。如附圖一所示是AUTBCDEKLMNA連線所
    圍成土地為私設通路，並非供不特定公眾通行之既成道路，
    KE為建築線，而EFGHIJKE連線所圍成土地，亦不因車輛進出
    舖上柏油路面而成不特定公眾通行之道路。查原告所有坐落
    台中縣太平市○○○段2279地號土地於95年10月31日買受，
    原告謂其通行上開AUTBCDEFGHIJKLMNA連線所圍成之既成道
    路長達20餘年，誠屬無稽。復查太平市○○路○段233巷土
    地，被告法定代理人甲○○主張該巷道用地原係其公司買受
    之建築用地，因公司進出貨且連絡之方便，而申請編為233
    巷。此由233巷兩旁均為成排建物，可知其所言不虛，是該
    233巷屬被告公司之私設巷道。原告又主張因被告所有系爭
    土地較為平坦，且面臨公路，通行比較適宜，但查，被告公
    司所買160、185、223地號土地均屬山坡地，為蓋廠房花費
    不少人力、財力才整成較為平坦之建築用地，原告自不能坐
    享其成，為省時、便利，主張通行如附圖二所示A、B、C、D
    部分連接面積共158.99平方公尺土地及AUTBCDEFGHIJKLMNA
    連線所圍成土地至長龍路。復查，被告鉑泰實業股份有限公
    司營自行車及其零件製造及外銷。原告主張之系爭A、B、C
    、D部分連線通路，地處工廠作業區域，車輛載貨進出頻繁
    ，原告及其工作人員通行其間，易生意外，安全堪虞，欲不
    妨礙原告之通行，被告之生產將受嚴重損害，且閒雜人行走
    作業廠區，對營業上之秘密亦難以守護。揆諸地籍圖謄本，
    原告可經由東南方之周圍地至長龍路或經福利段路寬2米之
    186地號產業道路達長龍路(如186地號道路有被佔用，可訴
    請拆除)。綜上所述，原告主張AUTBCDEFGHIJKLMNA連線所圍
    成之土地為供不特定公眾通行之既成道路，與事實不符，並
    訴請確認其就附圖二所示被告所有A、B、C、D部分連接成面
    積共158.99平方公尺土地有通行權存在，被告不得於其上設
    置障礙物妨礙原告通行或禁止原告通行，實有不當，礙難准
    許。
  (五)原告另主張其於所有坐落台中縣太平市○○○段2279地號土
    地上蓋有一農舍，並養殖羊隻及種植松樹以保育水土。因被
    告禁止原告通行其土地，致原告無法正常飼養羊隻、灌溉松
    樹，97年8月中旬連續豪雨，原告無法將沖刷下來之土石排
    除，造成土地嚴重塌方，估計整修復原需費新台幣(下同)40
    萬元，羊隻計20隻因無法飼養餓死，損失5萬元，松樹因無
    法灌溉，全部枯死，計20棵，損失5萬元，以上共損失50萬
    元，應由被告賠償云云。惟查，依前述，原告就系爭土地並
    無通行權存在，被告無忍受原告通行系爭土地之義務，原告
    縱受有前開損失，應係其水土保持不良所致，與被告未允其
    通行，實無相當因果關係，其訴請被告賠償其損害，實乏依
    據，不應准許。
  (六)本件事證已臻明確，兩造所為其他攻擊、防禦方法，於判決
    結果不生影響，爰不逐一審究。
五、據上論結，原告之訴為無理由，依民事訴訟法第78條判決如
    主文。
中    華    民    國    99    年    2     月    12    日
                  民事第二庭    法  官  周靜秀
正本係照原本作成。
如對本判決上訴，須於判決送達後20日內向本院提出上訴狀。
中    華    民    國    99    年    2     月    23    日
                                書記官

司法院資訊處製作；財團法人民間司法改革基金會備份。
